【裁判字號】    89,易緝,646
【裁判日期】    891222
【裁判案由】    詐欺
【裁判全文】
臺灣臺中地方法院刑事判決                        八十九年度易緝字第六四六號
    公  訴  人  臺灣台中地方法院檢察署檢察官
    被      告  林萬益
右列被告因詐欺案件，經檢察官提起公訴（八十八年度偵字第二０九一四號），本院
判決如左：
    主  文
林萬益無罪。
    理  由
一、公訴意旨略以：被告林萬益明知自己並無償債之能力，竟意圖為自己不法之所有
    ，於民國八十七年四月三十日向告訴人「中國聯合機車租賃有限公司」（下稱中
    聯租車公司）設在台中巿西屯區○○路○段二八五之七號之逢甲分公司，利用佯
    辦分期付款訂立買賣契約之手段，使該公司不察，而交付車牌ＮＱＨ－四三七號
    機車一輛，詎被告取得機車後分文未付，且避不見面，中聯租車公司始知受騙，
    因認被告涉有刑法第三百三十九條第一項之詐欺罪嫌。
二、按犯罪事實應依證據認定之，無證據不得推定其犯罪事實，又不能證明被告犯罪
    者，應諭知無罪之判決，刑事訴訟法第一百五十四條、第三百零一條第一項定有
    明文。次按認定不利被告之事實，須依積極證據，苟積極證據不足為不利於被告
    事實之認定時，即應為有利被告之認定；且告訴人之告訴，係以使被告受刑事訴
    追為目的，是其陳述是否與事實相符，仍應調查其他證據以資審認，最高法院三
    十年上字第八一六號、五十二年台上字第一三００號判例亦著有明文。而刑法第
    三百三十九第一項詐欺罪之成立，以意圖為自己或第三人不法所有，以詐術使人
    將本人或第三人之物交付為要件。所謂以詐術使人交付，必須被詐欺人因詐術而
    陷於錯誤，若其所用方法，不能認為詐術，亦不致使人陷於錯誤，即不構成該罪
    ，則有最高法院四十六年台上字第二六０號判例可資參照。至民事事件之債務人
    於債之關係成立後，若有未依約定本旨履行債務者，依一般社會交易經驗，可能
    之原因甚多，其因不可歸責於債務人之事由而不能給付，或因合法主張抗辯而拒
    絕給付，甚至在負債之後始惡意遲延給付者，均有可能，倘無積極確切之證據，
    即不能輕易斷言涉及詐欺罪。
三、公訴人指稱被告林萬益涉有詐欺罪嫌，無非係以告訴人之指訴及其間訂立之契約
    書為憑。訊據被告固坦於右開時地向告訴人公司購得ＮＱＨ－四三七號機車，惟
    堅決否認曾使用任何欺罔之手段，騙取告訴人交付該輛機車，辯稱：其取得機車
    後，曾繳過二次分期款，後來即利用此輛機車四處至工地上班，絕無詐欺之意等
    語。經查：告訴人稱與被告間訂有右開買賣ＮＱＨ－四三七號機車之契約，並已
    交付機車之事實，固有契約書附卷可稽，被告亦供承屬實；惟該輛機車款係七萬
    三千二百元，被告確曾繳納二次分期款，各六千元，合計一萬二千元，目前僅欠
    告訴人六萬一千二百元之車款等事實，亦據告訴代理人羅能勝到庭陳述在卷，則
    被告既曾依約繳納二次分期款，即難輕認其當初佯以辦理分期付款為手段，騙取
    告訴人交付該輛機車；況雙方已達成和解，被告已悉數繳納其餘積欠之車款，此
    有和解書一紙在卷可證，益難斷定被告涉有詐欺罪嫌。從而，既不能證明被告確
    有詐欺之犯行，本件容僅係民事糾紛而已，應依前揭刑事訴訟法之規定及最高法
    院之判例意旨，諭知被告無罪之判決，庶免冤抑。
據上論斷，應依刑事訴訟法第三百零一條第一項，判決如主文。
中      華      民      國      八十九    年    十二    月    二十二    日
                                        法  官   莊  深  淵
右正本證明與原本無異。
如不服本判決，應於送達後十日內向本院提出上訴狀（須附繕本），上訴於台灣高等
法院台中分院。
                                        書記官
中      華      民      國      八十九    年    十二    月    二十二    日


司法院資訊處製作；財團法人民間司法改革基金會備份。
